【裁判字號】    94,訴,967
【裁判日期】    950119
【裁判案由】    違反毒品危害防制條例
【裁判全文】
臺灣屏東地方法院刑事判決               94年度訴字第967號
公  訴  人  臺灣屏東地方法院檢察署檢察官
被      告  甲○○
                    （現於臺灣臺東泰源技能訓練所執行中）
上列被告因違反毒品危害防制條例案件，經檢察官提起公訴（94
年度毒偵字第2225號、第2259號），被告於準備程序中就被訴事
實為有罪之陳述，經本院合議庭裁定改以簡式審判程序審理，判
決如下：
    主  文
甲○○連續施用第一級毒品，處有期徒刑捌月，扣案如附表一編
號、所示之物均沒收銷燬，如附表二編號所示之物沒收；
又連續施用第二級毒品，處有期徒刑肆月，扣案如附表一編號
、所示之物均沒收銷燬。應執行有期徒刑壹年，扣案如附表一
所示之物均沒收銷燬，如附表二編號所示之物沒收。
扣案如附表二編號所示之物均沒收銷燬。
    犯  罪  事  實
一、甲○○前於民國92年間因施用毒品案件，經本院裁定送觀察
    、勒戒後，因認有繼續施用毒品之傾向，再經本院以92年度
    毒聲字第1750號裁定令入戒治處所施以強制戒治1 年，嗣因
    執行強制戒治6 個月以上，且已無繼續強制戒治之必要，而
    於93年7 月20日執行完畢釋放，並經臺灣屏東地方法院檢察
    署檢察官以93年度戒毒偵字第87號不起訴處分確定。詎甲○
    ○仍未戒除毒癮，竟於上開強制戒治執行完畢後5 年內．復
    基於施用第一級毒品之概括犯意，自94年2 月下旬某日起至
    同年8 月26日10時許止，在其位於屏東縣霧臺鄉大武村東川
    巷29號及三地門鄉○○村○○路49號之住處、內埔鄉○○村
    ○路旁等地，以將海洛因摻入香煙中點火吸食或加水置入針
    筒內注射之方式，約每天1 次，連續施用第一級毒品海洛因
    多次；甲○○另基於施用第二級毒品之概括犯意，自94年2
    月底某日起至同年8 月26日10時許止，在前開處所，以將甲
    基安非他命置入玻璃球吸食器內加熱燒烤，再吸食其霧化氣
    體之方式，約1 至2週1次，連續施用第二級毒品甲基安非他
    命多次，嗣於94年8 月26日15時20分許為警在屏東縣內埔鄉
    ○○村○○路179 之1 號「界揚超商」內查獲，並扣得如附
    表一所示之物（下稱第一次查獲）；又於同年月29日6 時40
    分許，經警在屏東縣麟洛鄉新田村農場巷3 號查獲，並扣得
    如附表二所示之物（下稱第二次查獲）。
二、案經屏東縣警察局內埔分局報請臺灣屏東地方法院檢察署檢
    察官偵查起訴。
    理  由
一、前揭犯罪事實，業據被告甲○○坦承不諱，且其於94年8 月
    26日19時40分及同年月29日11時20分經警採尿送驗，檢驗結
    果均呈嗎啡（即海洛因代謝物）及甲基安非他命陽性反應，
    有台灣檢驗科技股份有限公司濫用藥物尿液檢驗報告及屏東
    縣警察局內埔分局毒品案件涉嫌人尿液採證編號姓名對照表
    各2 紙附卷為憑；且被告自承於第一次查獲時所扣得、其用
    以施用毒品之白粉7 小包、注射針筒1 支，均有海洛因反應
    ，又玻璃球吸食器1 個，其上有甲基安非他命反應，鐵盒1
    個則有海洛因及甲基安非他命反應，復有法務部調查局鑑定
    通知書1 紙及高雄醫學大學附設中和紀念醫院檢驗報告3 紙
    在卷可按，足證被告上開自白與事實相符。又被告前於92
    年間因施用毒品案件，經本院裁定送觀察、勒戒後，因認有
    繼續施用毒品之傾向，再經本院以92年度毒聲字第1750號裁
    定令入戒治處所施以強制戒治1 年，嗣因執行強制戒治6 個
    月以上，且已無繼續強制戒治之必要，而於93年7 月20日執
    行完畢釋放，並經臺灣屏東地方法院檢察署檢察官以93年度
    戒毒偵字第87號不起訴處分確定，有前開不起訴處分書、臺
    灣高等法院被告前案紀錄表、臺灣屏東地方法院檢察署刑案
    資料查註紀錄表暨全國施用毒品案件紀錄表各1 份在卷可稽
    。是被告於強制戒治執行完畢後，5 年以內再犯本件施用第
    一、二級毒品之事證明確，被告犯行堪以認定。
二、查海洛因、甲基安非他命分別係毒品危害防制條例第2 條第
    2 項第1 款、第2 款所稱之第一級、第二級毒品，不得持有
    及施用，是核被告所為，係犯毒品危害防制條例第10條第1
    項、第2 項之施用第一級、第二級毒品罪。其施用前後持有
    第一、二級毒品之低度行為，應各為其施用之高度行為所吸
    收，均不另論罪。又被告先後多次施用海洛因、甲基安非他
    命之行為，均時間緊接，所犯各為構成要件相同之罪名，顯
    係基於概括犯意反覆為之，應皆依連續犯之規定，論以一罪
    ，並均加重其刑。再被告所犯前開2 罪，犯意各別、行為互
    殊，應分論併罰。爰審酌被告素行不良，且前經執行強制戒
    治後認無繼續戒治之必要釋放，復施用第一、二級毒品，戕
    害身心甚鉅，惟念其施用毒品乃戕害自己之健康，尚未危及
    他人，並其犯後坦承犯行之態度，及其施用第一、二級毒品
    之期間長短及頻率等一切情狀，分別量處如主文所示之刑，
    並定應執行之刑。又第一次查獲被告時所扣得如附表一所示
    之物，為被告所有用以施用毒品之物，業據被告供承在卷，
    且其上分呈海洛因、甲基安非他命或海洛因及甲基安非他命
    反應，已如前述，均應依毒品危害防制條例第18條第1 項前
    段規定一併諭知沒收銷燬之；另第二次查獲時扣得之注射針
    筒1 支，亦為被告所有用以施用海洛因之物，業據被告供明
    在卷，爰依刑法第38條第1 項第2 款之規定沒收之。
三、按刑法第38條規定之沒收，為從刑之1 種，具有刑罰及保安
    處分之性質，且與主刑有從屬關係，依主從不可分原則，應
    於裁判時附隨於主刑而宣告，故該條第1 項第1 款至第3 款
    規定之沒收物，須與犯罪有直接關係並於犯罪事實中有具體
    之記載，始能於判決主文宣示沒收，然該條第2 項規定同條
    第1 項第1 款之違禁物，不問屬於犯人與否沒收之，第40條
    但書復規定違禁物得單獨宣告沒收，則與該犯罪無直接關係
    而於犯罪事實中未具體記載之違禁物，應由檢察官另行聲請
    單獨沒收，惟該與被告犯罪無直接關係之違禁物，檢察官於
    起訴書內已敘明應依法沒收者，應認檢察官已聲請沒收，為
    避免司法資源之浪費，仍得於判決時併宣告沒收；毒品危害
    防制條例第18條第1 項前段規定：「查獲之毒品及專供製造
    或施用毒品之器具，不問屬於犯人與否沒收之」，此項規定
    係刑法第38條之特別規定，仍有上開原則之適用，最高法院
    著有91年度臺非字第67號判決可資參照。查本案第二次查獲
    被告時，並於該處扣得白粉2 小包（合計淨重0.05公克，空
    包裝重0.35公克）及吸管製藥鏟2 小段，惟被告始終否認該
    毒品及藥鏟為其所有，堅稱係綽號「雄哥」之潘姓男子所有
    ，且與被告一同被查獲之被告之妻巴淑華亦證稱上開物品係
    綽號「雄哥」之男子所有，此外，亦無證據足認上開物品係
    被告用以施用毒品之物，是此應為與被告犯罪無直接關係之
    扣押物；惟該第二次查獲時所扣得之白粉2 小包，均含第一
    級毒品海洛因成分，吸管製藥鏟1 小段，其上亦有海洛因反
    應，有法務部調查局鑑定通知書及高雄醫學大學附設中和紀
    念醫院檢驗報告各1 紙在卷可按，堪認均係查獲之違禁物毒
    品，且檢察官於起訴書內已敘明應依法沒收，參諸前揭說明
    ，扣案之第一級毒品海洛因2 小包（合計淨重0.05公克，空
    包裝重0.35公克）及吸管製藥鏟1 小段，自均應依毒品危害
    防制條例第18條第1 項前段之規定，沒收銷燬；至本次查獲
    時扣得之另1 支吸管製藥鏟，既非與本案有直接關係之物，
    亦非違禁物，爰不予宣告沒收之。
據上論斷，應依刑事訴訟法第273 條之1 第1 項、第299 條第1
項前段，毒品危害防制條例第10條第1 項、第2 項、第18條第1
項前段，刑法第11條、第56條、第40條但書、第38條第1 項第2
款、第51條第5 款，判決如主文。
本案經檢察官葉容芳到庭執行職務。
中    華    民    國    95    年    1     月    19    日
                  刑事第五庭    法  官   李宜娟
以上正本證明與原本無異。
如不服本判決應於收受本判決送達後10日內向本院提出上訴書狀
，其未敘述上訴理由者，並得於提起上訴後10日內向本院補提理
由書狀（均須按他造當事人之人數附繕本）「切勿逕送上級法院
」
中    華    民    國    95    年    1     月    19    日
                                書記官   林香如
附錄本案論罪科刑法條
毒品危害防制條例第10條：
施用第一級毒品者，處6月以上5年以下有期徒刑。
施用第二級毒品者，處3年以下有期徒刑。
附表一：
第一級毒品海洛因7 小包（合計淨重0.36公克，空包裝重1.29
  公克）、殘留海洛因之注射針筒1 支。
殘留甲基安非他命之玻璃球吸食器1 個。
殘留海洛因及甲基安非他命之鐵盒1個 。
附表二：
第一級毒品海洛因2 小包（合計淨重0.05公克，空包裝重0.35
  公克）、殘留海洛因之吸管製藥鏟1 支。
注射針筒1 支。
吸管製藥鏟1 支。


司法院資訊處製作；財團法人民間司法改革基金會備份。
